最高法院刑事判決　　　　　　　　　　　　　　　八十八年度台上字第七二○二號
　　上　訴　人　甲○○
右上訴人因違反毒品危害防制條例案件，不服台灣高等法院中華民國八十八年十月六
日第二審更審判決（八十八年度上更(一)字第四三九號，起訴案號：台灣板橋地方法院
檢察署八十七年度偵字第一○五三六、一三○七五號），提起上訴，本院判決如左：
    主  文
原判決撤銷，發回台灣高等法院。
    理  由
本件原判決撤銷第一審科刑判決，改判仍論處上訴人甲○○連續販賣第一級毒品罪刑
，固非無見。
惟查：(一)毒品危害防制條例第十八條第一項前段規定「查獲之毒品，不問屬於犯人與
否，均沒收銷燬之」，此所謂「毒品」以所查獲之毒品確屬同條例第二條所指之毒品
，始稱相當。此項事實尤應經嚴格證明，方為合法。原判決對於扣案如原判決附表一
及附表二編號一所示海洛因，何以確屬毒品危害防制條例第二條所指之第一級毒品海
洛因，並無一語論及，遽依上開規定諭知沒收銷燬，即有判決理由失所依據之違誤。
(二)毒品危害妨制條例第十九條第一項之沒收規定，係刑法第三十八條第一項第二款、
第三款、第三項但書之特別規定，採義務沒收主義，故販賣毒品所得之金錢，如能認
定確係販賣毒品所得之款項，均應宣告沒收，不以當場搜獲扣押者為限。原判決認定
上訴人自民國八十七年五月中旬某日起至同年五月二十七日止以新台幣（下同）三千
元至五千元不等代價，連續販賣第一級毒品海洛因予潘啟榮三次，但未將上訴人販賣
毒品所得財物宣告沒收，亦未說明不予沒收之理由。又原判決於理由三內說明「附表
三編號二所示斜口吸管一支，係供被告分裝販賣海洛因所用之物，附表四編號二所示
行動電話一支，亦係供被告販賣海洛因所用之物」，對於上開斜口吸管及行動電話，
不依毒品危害防制條例第十九條第一項規定，而依刑法第三十八條第一項第二款規定
宣告沒收，均難謂為適法。(三)有罪之判決書，其事實之記載與理由之說明，必須互相
一致，方為適法。原判決於事實欄內記載「甲○○於八十七年五月二十八日移送台灣
台北地方法院檢察署，……於同年六月二十六日，潘啟榮經警方借提……，旋為埋伏
之警員當場查獲，並經警於甲○○身上查扣上開如附表四編號一所示之海洛因一小包
」，但於理由一(三)內則謂「另於八十七年五月二十八日於甲○○身上扣得之白色粉末
一包……淨重一、五一公克」，對於如原判決附表四編號一所示第一級毒品海洛因一
小包究於何時查扣，其事實之記載與理由之說明，不相符合，尤有未合。以上或為上
訴意旨所指摘，或為本院得依職權調查之事項，應認原判決仍有發回更審之原因。
據上論結，應依刑事訴訟法第三百九十七條、第四百零一條，判決如主文。
中      華      民      國    八十八    年     十二     月     十六     日
                              最高法院刑事第三庭
                                  審判長法官  陳  錫  奎
                                        法官  洪  清  江
                                        法官  吳  昆  仁
                                        法官  李  伯  道
                                        法官  花  滿  堂
      右正本證明與原本無異
                                              書  記  官
中      華      民      國    八十八    年     十二     月    二十一    日
